臺灣臺南地方法院刑事判決　　　　　　　100年度訴字第345號
公　訴　人　臺灣臺南地方法院檢察署檢察官
被　　　告　梁雅芬
上列被告因偽造文書等案件，經檢察官提起公訴（100年度調偵
字第13號），被告於準備程序中就被訴事實為有罪之陳述，本院
合議庭裁定改依簡式審判程序審理，判決如下：
    主  文
梁雅芬犯行使偽造私文書罪，共罪，各處有期徒肆月，如易科
罰金，均以新臺幣壹仟元折算壹日。應執行有期徒刑壹拾月，如
易科罰金，以新臺幣壹仟元折算壹日。緩刑年，並應向附表所
示被害人各支付如附表所示之金額。
    事  實
一、梁雅芬於民國98年5月25日起，自任會首發起民間互助會，
    期間至99年8月10日止，約定每月召集二期（即25日及10日
    開會），會款一期新台幣（下同）5千元，開標地點在臺南
    市○○區○○路82巷梁雅芬上班之處所，標會方式採內標制
    ，底標5百元，死會會員繳交5000元，活會會員繳交5000元
    扣除標金之款項，含會首共計30名會員。嗣梁雅芬因其財務
    陷於困境，明知已無維持互助會之經濟能力，竟基於意圖為
    自己不法所有及行使偽造私文書之犯意，於99年3月25日、
    同年4月10日、同年4月25日，利用陳佳銘（互助會單記載為
    「陳先生」、編號26）、翁胃雀（互助會單記載為「依依」
    、編號28）、邱連娣（互助會單記載為「紫林」、編號16）
    等3人未親自到場參與投標之機會，擅自以彼等名義，偽造
    彼等姓名及出標金額之標單參與競標而行使之，並分別以標
    金2000元、2200元及2500元標得各該互助會，致陳佳銘、翁
    胃雀、邱連娣、蔡秀慧、趙啟良、陳謝玉蘭、陳慧霙、陳慧
    倩、陳香如等活會會員及被冒標之會員，均陷於錯誤，而分
    別按各期互助會款5000元扣除標金後，交付會款予梁雅芬，
    總計梁雅芬分別詐得87,000元（活會：9x3000+死會20x5000
    -倒會40000﹦87,000）、87,400元（活會：8x2800+死會21x
    5000-倒會40000﹦87,400）、87,500元（活會：7x2500+ 死
    會22x5000-倒會40000﹦87,500）（詐得金額起訴書誤載18
    萬元），足以生損害於陳佳銘、翁胃雀、邱連娣及各次得標
    時仍屬活會之會員。
二、案經蔡秀慧、趙啟良、陳謝玉蘭、陳慧霙（起訴書誤載為陳
    惠霙）、陳慧倩、邱連娣、陳香如、陳佳銘及翁胃雀等人訴
    由臺灣臺南地方法院檢察署檢察官偵查起訴。
    理  由
一、本案被告梁雅芬所犯為死刑、無期徒刑、最輕本刑3年以上
    有期徒刑以外之罪，亦非屬高等法院管轄之第一審案件，其
    於本院準備程序，就被訴事實為有罪之陳述，經告知簡式審
    判程序之旨，並聽取檢察官、被告、辯護人之意見後，本院
    合議庭依刑事訴訟法第273條之1第1項裁定進行簡式審判程
    序，是本案之證據調查，依同法第273條之2之規定，不受同
    法第159條第1項、第161條之2、第161條之3、第163條之1，
    及第164條至第170條所規定證據能力認定及調查方式之限制
    ，合先敘明。
二、證據：
    (一)被告梁雅芬於偵查中之供述及本院準備程序、審理程序中
      之自白。
    (二)告訴人蔡秀慧、趙啟良、陳謝玉蘭、陳慧霙、陳慧倩、邱
      連娣、陳香如、陳佳銘及翁胃雀等人之指訴。
    (三)證人莊詠棻之證述。
    (四)互助會簿及得標名單等資料在卷可資佐證（99年度他字第
      2072號卷第5-27頁）。
    (五)被害人蔡秀慧、趙啟良、陳謝玉蘭、陳慧霙、邱連娣、陳
      香如提出之繳交收取會款總和明細表（院卷29－34頁）。
    (六)被告梁雅芬提出之會款計算表（院卷65頁）。
三、按我國民間合會，係由會首招募會員參加所組成，每於標會
    時，通常由欲標取會款之會員，在空白紙條上，或僅書立其
    姓名、綽號及數字者，甚或只書寫數字而未書立其姓名、綽
    號，另以上開言詞等方法表示係何會員所出具者，則依習慣
    或特約均足以辨明係該會員以所書數字為標息金額參加競標
    之標單，自應以私文書論（最高法院89年度臺上字第1319號
    、94年度臺上字第1439號判決意旨可資參照）。核本件被告
    梁雅芬所為，係犯刑法第216條、第220條第1項、第210條之
    行使偽造準私文書罪及同法第339條第1項之詐欺取財罪。被
    告各次偽造標單私文書之低度行為應為行使之高度行為所吸
    收，均不另論罪。又被告各次冒標得款之詐欺取財犯行，係
    以一行為同時對多數活會會員而為詐欺，觸犯構成要件相同
    之罪名，為同種想像競合犯，其各次詐欺取財之犯行，依刑
    法第55條之規定，均從一詐欺取財罪論處。再被告各以一冒
    標行為同時觸犯行使偽造準私文書罪及詐欺取財罪，為異種
    想像競合犯，應依刑法第55條之規定，各從一重之行使偽造
    準私文書罪處斷。又被告三次冒標之行使偽造準私文書罪，
    犯意個別，應予分論併罰。爰審酌被告召集互助會，多次冒
    標詐取活會會員之會款，造成實際參與互助會之活會會員發
    生財產上之損害，惟其犯罪後已知坦承犯行，並與告訴人成
    立調解而分期清償積欠之款項，有100年度司南調字第98 號
    調解筆錄在卷可參（本院卷53頁），兼衡被告犯罪之動機、
    目的、手段、智識程度及家庭生活狀況等一切情狀，分別量
    處如主文所示之刑，及諭知易科罰金之折算標準，並定其應
    執行刑及易科罰金之折算標準，以資懲儆。至被告所偽造之
    標單均未扣案，且迄今已歷時約一年，而被告為免被查覺冒
    標情事，於開標後隨即丟棄，經被告陳明在卷，是標單均已
    滅失，故不另為沒收之諭知，附此敘明。
四、末查，被告梁雅芬未曾因故意犯罪受有期徒刑以上刑之宣告
    ，有被告之臺灣高等法院被告前案紀錄表各1份附卷可佐，
    其等因一時思慮未周，致罹刑章，且犯罪後坦承犯行，並與
    告訴人蔡秀慧等9人達成調解，表示願意以分期付款方式清
    償告訴人，告訴人亦同意原諒被告給予自新機會，有調解筆
    錄及審判筆錄可參，被告經此偵審程序及科刑宣告後，當知
    所警惕，信無再犯之虞，本院衡酌上情，認被告前開所宣告
    之刑均以暫不執行為適當，爰依刑法第74條第1項第1款規定
    ，各併予宣告緩刑3年，以啟自新，並依被告與告訴人等調
    解之內容，命被告應依附表所示之方式為給付，此部分乃緩
    刑宣告附帶之條件，依刑法第74條第4項規定，上開條件內
    容得為民事強制執行名義，且依刑法第75條之1第1項第4款
    規定，違反上開之負擔情節重大，足認原宣告之緩刑難收其
    預期效果，而有執行刑罰之必要者，得撤銷緩刑之宣告，併
    予說明。
據上論斷，應依刑事訴訟法第273條之1第1項、第299條第1項前
段、第310條之2、第454條，刑法第216條、第220條第1項、第21
0條、第339條第1項、第55條、第51條第5款、第41條第1項前段
、第8項、第74條第1項第1款、第2項第3款，刑法施行法第1條之
1，判決如主文。
本案經檢察官薛雯文到庭執行職務
中    華    民    國   100    年    7     月    7     日
                  刑事第十庭    法  官  蔡孟珊
以上正本證明與原本無異。
如不服本判決應於收受本判後10日內向本院提出上訴書狀，並應
敘述具體理由。其未敘述上訴理由者，應於上訴期間屆滿後20日
內向本院補提理由書狀（均須按他造當事人之人數附繕本）「切
勿逕送上級法院」。
                                書記官  何小玉
中    華    民    國   100    年    7     月    8     日
附表：
一、被告應給付被害人翁胃雀新台幣柒萬貳仟肆佰伍拾元，給付
    方法如下：先前已給付新台幣壹萬陸仟元，於民國一百年五
    月三十日前給付新台幣陸仟肆佰伍拾元，餘款新台幣伍萬元
    ，自民國一百年六月三十日起至全部清償完畢止，按月於每
    月三十日（二月份則為二十八日）各給付新台幣貳仟元，如
    有一期未按時履行視為全部到期。
二、被告應給付被害人陳慧倩新台幣柒萬貳仟肆佰伍拾元，給付
    方法如下：先前已給付新台幣壹萬陸仟元，於民國一百年五
    月三十日前給付新台幣陸仟肆佰伍拾元，餘款新台幣伍萬元
    ，自民國一百年六月三十日起至全部清償完畢止，按月於每
    月三十日（二月份則為二十八日）各給付新台幣貳仟元，如
    有一期未按時履行視為全部到期。
三、被告應給付被害人陳慧霙新台幣柒萬貳仟肆佰伍拾元，給付
    方法如下：先前已給付新台幣壹萬陸仟元，於民國一百年五
    月三十日前給付新台幣陸仟肆佰伍拾元，餘款新台幣伍萬元
    ，自民國一百年六月三十日起至全部清償完畢止，按月於每
    月三十日（二月份則為二十八日）各給付新台幣貳仟元，如
    有一期未按時履行視為全部到期。
四、被告應給付被害人陳香如新台幣柒萬貳仟肆佰伍拾元，給付
    方法如下：先前已給付新台幣壹萬陸仟元，於民國一百年五
    月三十日前給付新台幣陸仟肆佰伍拾元，餘款新台幣伍萬元
    ，自民國一百年六月三十日起至全部清償完畢止，按月於每
    月三十日（二月份則為二十八日）各給付新台幣貳仟元，如
    有一期未按時履行視為全部到期。
五、被告應給付被害人陳謝玉蘭新台幣柒萬貳仟肆佰伍拾元，給
    付方法如下：先前已給付新台幣壹萬陸仟元，於民國一百年
    五月三十日前給付新台幣陸仟肆佰伍拾元，餘款新台幣伍萬
    元，自民國一百年六月三十日起至全部清償完畢止，按月於
    每月三十日（二月份則為二十八日）各給付新台幣貳仟元，
    如有一期未按時履行視為全部到期。
六、被告應給付被害人邱連娣新台幣柒萬貳仟肆佰伍拾元，給付
    方法如下：先前已給付新台幣壹萬陸仟元，於民國一百年五
    月三十日前給付新台幣陸仟肆佰伍拾元，餘款新台幣伍萬元
    ，自民國一百年六月三十日起至全部清償完畢止，按月於每
    月三十日（二月份則為二十八日）各給付新台幣貳仟元，如
    有一期未按時履行視為全部到期。
七、被告應給付被害人趙啟良新台幣柒萬貳仟肆佰伍拾元，給付
    方法如下：先前已給付新台幣壹萬陸仟元，於民國一百年五
    月三十日前給付新台幣陸仟肆佰伍拾元，餘款新台幣伍萬元
    ，自民國一百年六月三十日起至全部清償完畢止，按月於每
    月三十日（二月份則為二十八日）各給付新台幣貳仟元，如
    有一期未按時履行視為全部到期。
八、被告應給付被害人蔡秀慧新台幣柒萬貳仟肆佰伍拾元，給付
    方法如下：先前已給付新台幣壹萬陸仟元，於民國一百年五
    月三十日前給付新台幣陸仟肆佰伍拾元，餘款新台幣伍萬元
    ，自民國一百年六月三十日起至全部清償完畢止，按月於每
    月三十日（二月份則為二十八日）各給付新台幣貳仟元，如
    有一期未按時履行視為全部到期。
九、被告應給付被害人陳佳銘新台幣壹拾肆萬肆仟玖佰元，給付
    方法如下：先前已給付新台幣萬貳仟元，於民國一百年五
    月三十日前給付新台幣壹萬貳仟玖佰元，餘款新台幣壹拾萬
    元，自民國一百年六月三十日起至全部清償完畢止，按月於
    每月三十日（二月份則為二十八日）各給付新台幣肆仟元，
    如有一期未按時履行視為全部到期。
附錄本判決論罪科刑法條全文：
刑法第216條
行使第210 條至第215 條之文書者，依偽造、變造文書或登載不
實事項或使登載不實事項之規定處斷。
刑法第210條
偽造、變造私文書，足以生損害於公眾或他人者，處5 年以下有
期徒刑。
刑法第220條第1項
在紙上或物品上之文字、符號、圖畫、照像，依習慣或特約，足
以為表示其用意之證明者，關於本章及本章以外各罪，以文書論
。
刑法第339條第1項
意圖為自己或第三人不法之所有，以詐術使人將本人或第三人之
物交付者，處 5 年以下有期徒刑、拘役或科或併科 1 千元以下
罰金。